【裁判字號】    89,婚,81
【裁判日期】    890328
【裁判案由】    離婚
【裁判全文】
臺灣板橋地方法院民事判決  八十九年婚字第八十一號
  原      告  甲○○
  被      告  乙○○
右當事人間離婚事件，本院判決如左：
    主      文
准原告與被告離婚。
訴訟費用由被告負擔。
    事      實
甲、原告方面：
  一、聲明：求為判決如主文所示。
  二、陳述：
 （一）兩造於民國七十一年間結婚，並育有一子楊崇偉。詎被告自八十三年間起，
        或經常不回家，或回家洗澡後即外出，或回家躺臥客廳睡眠，睡醒旋又外出
        ，未入房與原告同眠，視住家如旅館，外出行蹤原告均無從知曉，夫妻形同
        陌路。且被告無正當職業，非但不負擔家庭日常所需，甚且在外負債，致債
        權人到家中向原告索討。
  （二）被告漠視原告之存在，且對兩造唯一之子楊崇偉亦毫不盡為人父之教養責任
        ，全家經濟全賴原告從事月薪僅萬餘元之體力勞累工作支撐。原告多年強忍
        悲痛，維持有名無實之夫妻生活，無非為使稚子享受美滿溫馨家庭生活，而
        今稚子已經漸長，且同意原告與被告離婚，爰起訴請求准兩造離婚。
  （三）按民法第一千零五十二條第二項規定：「有前項以外之重大事由，難以維持
        婚姻者，夫妻之一方得請求離婚。．．．」，此條項之立法意旨乃採離婚法
        上之破綻主義，蓋以夫妻結婚乃以追求幸福美滿共同生活為目的，夫妻若徒
        有婚姻之名，而無婚姻之實，非但有違婚姻目的，且對子女、社會均有不良
        影響。原告為了幼子生活快樂而強忍婚姻不美滿之精神痛苦煎熬已歷數載，
        今幼子已長大懂事，原告極度渴望解除此有名無實之婚姻痛苦枷鎖。被告非
        但在經濟上不顧妻、子生活，且精神層面亦無心共營美滿婚姻生活，兩造實
        無法維持婚姻共同生活，爰依前開規定訴請判決離婚。
  三、對被告抗辯之陳述：原告之前曾離家五年，係因為遭被告毆打，且被被告趕出
      去所致，直到七十七年、七十八年間，原告才又回去。八十五年八月間，被告
      懷疑原告有外遇，原告為此自殺。
  四、證據：提出剪報影本乙份為證，並聲請本院訊問證人即兩造之子楊崇偉。
乙、被告方面：
  一、聲明：原告之訴駁回。
  二、陳述：
  （一）被告除了每年去南部拜拜約四、五次之外，其餘時間都有回家。有時候出去
        ，也是到廟裏聊天，聊到約凌晨四、五點回家。
  （二）兩造以前一起做水泥工，收入都是由原告在管。到最近一年被告才沒有工作
        。
  （三）八十五年八月間，被告在某卡拉ＯＫ店外遇到原告與一位男士一起回來，原
        告用走的，那位男士開車，後來被告要帶原告回家，那位男士一直跟隨，因
        此被告懷疑原告有外遇。且被告在小孩一歲多時曾離家五年。
丙、本院依職權查詢兩造之戶籍資料。
    理      由
一、原告起訴之始係請求：１、准原告與被告離婚。２、兩造所生長子楊崇偉歸由原
    告監護。嗣於本院八十九年一月十八日審理時當庭撤回前開第二項之請求，被告
    亦當庭表示同意，先予敘明。
二、兩造係夫妻，有卷附戶籍資料可憑。原告主張被告自八十三年間起經常外出不回
    家，行蹤原告均無從知悉，近一年來又無正當工作，不負擔家庭生活費用，無心
    與原告共營婚姻生活之事實，業據證人即兩造之長子楊崇偉到場證述稱：「我父
    母親相處情形不是很好，我父親經常不回家，最近一年我住外面一星期回家一次
    ，回去的時候很少看到父親，以前住在家裡的時候父親常常不回來，有時候是二
    、三天沒有回來，有時候是一星期沒有回來，他都說去拜拜或是說去廟裏，這種
    情形從八十三年開始．．．幾乎每個星期都會有一、二天或二、三天不回家，我
    父親以前有工作，從這一年左右就沒有在工作．．．我父親在家裏的時候與我很
    少說話，與我母親常常吵架．．．有時候會吵到要離婚」等語屬實，且被告亦是
    認曾有外出聊天直至凌晨四、五點才回家之情形。故堪信原告之主張為真實。
三、按婚姻乃一男一女之兩性結合，以組織家庭，共同生活為目的。故如有足以破壞
    共同生活或難以維持共同生活之情事發生，允宜許其離婚以消滅婚姻關係。民國
    七十四年六月三日修正公布之民法親屬編，就裁判離婚之原因增設民法第一千零
    五十二條第二項規定：「有前項以外之重大事由，難以維持婚姻者，夫妻之一方
    得請求離婚。但其事由應由夫妻之一方負責者，僅他方得請求離婚」，乃關於夫
    妻請求裁判離婚事由之概括規定，其目的在使夫妻請求裁判離婚之事由較富彈性
    ，是夫妻間苟已發生足使「婚姻難以維持之重大事由」，縱不符同條第一項所列
    各款情形，自仍得依上開第二項規定訴請離婚。本件被告自八十三年間起經常無
    故不回家，持續迄今長達六年，顯見未協力維持婚姻共同生活之圓滿，因而造成
    兩造感情淡漠、疏離，徒有夫妻之名而無夫妻之實，實已構成婚姻難以維持之重
    大事由，且係可歸責於被告。依上開說明，原告據以請求裁判離婚，於法並無不
    合，自應予准許。
四、本案事證已臻明確，兩造其餘主張陳述及所提之證據，均毋庸再予審酌，附此敘
    明。
五、結論：本件原告之訴為有理由，並依民事訴訟法第七十八條，判決如主文。
中      華      民      國    八十九    年      三      月    二十八    日
                                    臺灣板橋地方法院家事法庭
~B法      官  許月珍
右為正本係照原本作成
如對本判決不服須於判決送達後二十日內向本院提出上訴狀
中      華      民      國    八十九    年      三      月    二十八    日
~B法院書記官  吳柏慶


司法院資訊處製作；財團法人民間司法改革基金會備份。
